【裁判字號】    89,自,124
【裁判日期】    890530
【裁判案由】    損害債權
【裁判全文】
臺灣高雄地方法院刑事判決                          八十九年度自字第一二四號
    自  訴  人  乙○○
    被      告  李瑞成
              （原名甲○○）
右列被告因損害債權案件，經自訴人提起自訴，本院判決如左：
    主  文
李瑞成無罪。
    理  由
一、自訴意旨略以：被告李瑞成（原名甲○○）簽發以自己為付款人之本票二張，發
    票日均為民國八十七年二月十日，到期日分別為八十七年三月十五日、八十八年
    二月十日，票面金額分別為新台幣（下同）六十五萬元、一十二萬元，詎到期提
    示均不獲兌現，自訴人向鈞院民事庭申請本票准許強制執行，業經鈞院於八十七
    年四月七日裁定准許，經八十七年四月二十七日上午十時四十分被告收受民事裁
    定，被告明知其財產將受強制執行之際意圖損害債權人之債權，竟將其所有坐落
    高雄縣大社鄉○○段一二九三地號土地及其上建物即門牌號碼高雄縣大社鄉○○
    路一八０號加強磚造房屋一棟，於八十七年四月十五日以贈與為原因移轉登記予
    其配偶陳淑芬，而生損害於自訴人，因認被告涉犯刑法第三百五十六條之損害債
    權罪云云。
二、按犯罪事實應依證據認定之，無證據不得推定其犯罪事實。又不能證明被告犯罪
    者，應諭知無罪之判決，刑事訴訟法第一百五十四條、第三百零一條第一項前段
    分別定有明文。本件自訴人認被告李瑞成涉嫌刑法第三百五十六條之損害債權罪
    ，無非以本院於八十七年四月七日以八十七年度票字第四四八九號民事裁定，准
    許自訴人所持有之前揭本票對被告為強制執行，惟被告卻於八十七年四月十五日
    將其所有之上開房、地，以贈與為原因移轉登記予其配偶陳淑芬，使自訴人追償
    無門為其論據。訊據被告李瑞興對簽發前揭本票及現尚欠自訴人七十七萬元等情
    固坦承在卷，然堅決否認有何損害債權之意圖，辯稱：因伊丈母娘幫伊清償銀行
    之部分貸款，但約定須將上開房地移轉登記予伊配偶陳淑芬等語。
三、按刑法第三百五十六條之「債務人」係指債權人已依強制執行法之規定，對之取
    得執行名義，得隨時聲請法院強制執行之強制執行債務人而言；又所謂「將受強
    制執行之際」，係指債權人對債務人取得執行名義起，至強制執行程序完全終結
    前之期間而言，亦即債權人業已取得執行名義，而隨時可以聲請執行之情形。本
    件自訴人所提出之本院八十七年度票字第四四八九號民事裁定，雖係八十七年四
    月七日作成，然依自訴人所提出之被告收受該裁定之送達證書影本觀之，被告係
    於八十七年四月二十七日始收受，在此之前，被告並無由知悉自訴人已申請本票
    裁定獲准；再者，被告將其所有上開房地移轉登記予陳淑芬之時間係八十七年四
    月十五日，此有土地及建物登記謄本各一份附卷可稽，時間係在被告收受上開本
    票裁定之前，而上開裁定在送達被告之前尚未發生效力，即執行名義尚未成立，
    自訴人不能據以聲請對被告強制執行。揆諸前揭說明，被告在將其所有之前揭房
    地移轉登記予其配偶陳淑芬時，顯非刑法第三百五十六條所指之「債務人」，亦
    非同條所謂之「將受強制執行之際」，是被告之行為顯與刑法第三百五十六條損
    害債權罪之構成要件有間。此外，復查無其他積極證據足資證明被告有何損害債
    權之犯行，應依首揭法條規定，為被告無罪之諭知。
據上論斷，依刑事訴訟法第三百四十三條、第三百零一條第一項，判決如主文。
中      華      民      國八十九      年    五    月      三十    日
                                  臺灣高雄地方法院刑事庭
                                      法  官    吳  宏  榮
右正本證明與原本無異。
如不服本判決，應於判決送達後十日內，向本院提出上訴狀。
                                      書記官    呂  怜  勳
中      華      民      國      八十九      年    五    月      三十    日


司法院資訊處製作；財團法人民間司法改革基金會備份。
